臺灣新竹地方法院民事裁定  
111年度補字第1102號
原      告  莊珮柔  
上列原告與被告莊新興、李文灝、王偉明間確認優先購買權存在
等事件，本院裁定如下：
    主  文
本件訴訟標的價額核定為新臺幣貳億陸仟陸佰玖拾貳萬陸仟元。
原告應於本裁定送達後柒日內繳納裁判費新臺幣貳佰壹拾柒萬柒
仟參佰陸拾壹元，逾期未繳，即駁回其訴。
    理  由
一、按因財產權而起訴，應繳納裁判費，此為法定必備之程式，
    民事訴訟法第77條之13定有明文。又訴訟標的之價額，由法
    院核定之；核定訴訟標的之價額，以起訴時之交易價額為準
    ；無交易價額者，以原告就訴訟標的所有之利益為準；法院
    因核定訴訟標的之價額，得依職權調查證據，民事訴訟法第
    77條之1第1、2、3項亦有規定。次按優先承買權為財產權之
    一種，其因此涉訟，自應就其爭買之標的物之交易價額計算
    裁判費用（最高法院100年度台抗字第483號、110年度台抗
    字第646號裁定意旨參照）。再按原告之訴有起訴不合程式
    或不備其他要件之情形者，依其情形可以補正，經審判長定
    期間命其補正而不補正者，法院應以裁定駁回之，民事訴訟
    法第249條第1項第6款亦有明文。
二、本件原告起訴未據繳納裁判費，查原告訴請確認被告就新竹
    市○○段000地號土地（下稱系爭土地）之優先承買權不存在
    ，若系爭土地已完成所有權移轉登記，則併請求塗銷所有權
    移轉登記。查原告所為之上開請求乃以一訴主張數項不同標
    的，惟訴訟目的均在除去被告間就系爭土地所為以買賣為原
    因之所有權移轉登記行為，使原告回復對系爭土地之所有權
    ，以維護其依土地法第34條之1第4項規定之優先承購權，故
    其所涉及之標的物為爭買之系爭土地全部，則依首開說明，
    本件訴訟標的價額應以系爭土地於起訴時之交易價額核定之
    。次查系爭土地之共有人莊雄鈞、莊文煌等人曾以存證信函
    向被告莊新興為優先承購之意思表示，並表明願按被告間之
    買賣價格即每坪新臺幣（下同）40萬元優先承購系爭土地等
    情，業經本院依職權調取另案本院111年度重訴字第189號系
    爭土地之共有人莊文旭等人起訴請求確認被告等3人對系爭
    土地之優先承購權不存在等事件卷宗查明屬實（見本院111
    年度重訴字第189號卷第29至39頁之存證信函），堪認系爭
    土地之交易價額為2億6692萬6000元【計算式：40萬元/坪×
    （2206㎡×0.3025）坪＝266,926,000元】，自應據此核定為本
    件訴訟標的之價額，應徵第一審裁判費2,177,361元，茲依
    民事訴訟法第249條第1項但書之規定，限原告於收受本裁定
    送達7日內補繳，逾期不繳，即駁回其訴，特此裁定。
中　　華　　民　　國　　111 　年　　11　　月　　9 　　日
                  民事第一庭法　　　官　蔡欣怡
以上正本係照原本作成。　　　　　　　　　
如不服本裁定關於核定訴訟標的價額部分，應於送達後10日內向
本院提出抗告狀，並繳納抗告費新臺幣1,000元；其餘關於命補
繳裁判費部分，不得抗告。
中　　華　　民　　國　　111 　年　　11　　月　　9 　　日
                            書  記  官  吳雅真